【裁判字號】    98,交聲,962
【裁判日期】    981030
【裁判案由】    交管條例聲異
【裁判全文】
臺灣板橋地方法院交通事件裁定         98年度交聲字第962號
原處分機關  交通部公路總局臺北區監理所板橋監理站
異  議  人
即受處分人  甲○○
上列異議人因違反道路交通管理處罰條例案件，對於交通部公路
總局臺北區監理所板橋監理站於民國98年3 月31日以板監裁字裁
41-A00000000號違反道路交通管理事件裁決書所為之處分，聲明
異議，本院裁定如下：
    主  文
原處分撤銷。
甲○○汽車駕駛人，行車速度超過規定之最高時速，處罰鍰新臺
幣壹仟肆佰元，並記違規點數壹點。
    理  由
一、原處分意旨略以：異議人即受處分人甲○○於民國97年5 月
    30日上午10時29分許，騎乘車號CU9-698 號重型機車，行經
    臺北市市○○道○段214 號前，因於行車限速時速40公里路
    段，經測得時速63公里，超速20公里以上之違規事實，經臺
    北市政府警察局大安分局交通分隊依採證照片逕行舉發，嗣
    原處分機關於98年3 月31日以板監裁字第裁41-A00000000號
    違反道路交通管理事件裁決書，依道路交通管理處罰條例第
    40條、第63條第1 項第1 款之規定，裁處罰鍰新臺幣二千元
    ，並記違規點數一點。
二、聲明異議意旨略以：異議人並未違規，本件是否有採證照片
    ，且應告知異議人當時時速，異議人不服本件舉發，爰依法
    聲明異議等語。
三、按汽車駕駛人，行車速度，超過規定之最高時速，或低於規
    定之最低時速，處新臺幣一千二百元以上二千四百元以下罰
    鍰，道路交通管理處罰條例第40條定有明文。而汽車駕駛人
    有違反道路交通管理處罰條例第40條規定者，除依該條處罰
    鍰外，予記違規點數一點，道路交通管理處罰條例第63條第
    1 項第1 款亦定有明文。又按「送達，於應受送達人之住居
    所、事務所或營業所為之。但在行政機關辦公處所或他處會
    晤應受送達人時，得於會晤處所為之。」、「於應送達處所
    不獲會晤應受送達人時，得將文書付與有辨別事理能力之同
    居人、受雇人或應送達處所之接收郵件人員。」，行政程序
    法第72條第1 項、第73條第1 項分別規定明確。而依違反道
    路交通管理事件統一裁罰基準及處理細則第5 條規定，處理
    違反道路交通管理事件，有關文書送達之程序，依行政程序
    法之規定。
四、經查，異議人並不否認於前開時間曾騎乘CU9-698 號重型機
    車行經舉發違規地點即臺北市市○○道○段214 號前之事實
    ，另該地點道路限速為時速40公里，而CU9-698 號重型機車
    當時行車時速為63公里，超過規定之最高時速20公里以上未
    滿40公里，有採證照片1 張附卷可稽，堪認異議人確有騎乘
    上開CU9-698 號重型機車行經前述地點而行車速度超過規定
    最高時速之違規事實無訛，異議人空言否認稱其並未違規云
    云，自無可採。
五、再查本件異議人所有之車號CU9-698 號重型機車於違規時（
    97年5 月30日）、逕行舉發時（97年6 月13日）登記之車籍
    地址固為臺北縣中和市○○路241 巷61號，惟異議人業於97
    年5 月1 日向中華郵政股份有限公司申請將「臺北縣中和市
    ○○路241 巷61號」掛號郵件改寄至「臺北市○○○路○ 段
    311 號8 樓之4 」，此有中華郵政股份有限公司板橋郵局98
    年5 月8 日板郵字第0980300109號函附卷可參。而本件舉發
    違反道路交通管理事件通知單（以下簡稱舉發通知單）於97
    年6 月17日係掛號郵寄至上述登記之車籍地址，嗣因招領逾
    期無人簽收遭退回，原舉發機關再於97年7 月17日交寄郵局
    欲將舉發通知單辦理寄存送達時，該郵件即依異議人之申請
    而封轉臺北郵局投遞至臺北市○○○路○段311 號8 樓之4
    ，並於97年7 月22日由該址管理員收受，送達證書上蓋有「
    英倫大樓收發章」印文1 枚等情，有臺北市政府警察局交通
    警察大隊98年4 月28日北市警交大執字第09830198900 號函
    、臺北市政府警察局交通警察大隊送達證書、大宗掛號函件
    執據2 件及中華郵政股份有限公司板橋郵局98年5 月8 日板
    郵字第0980300109號函在卷可憑，揆之上開法律規定，本件
    舉發通知單係於97年7 月22日始生合法送達於受處分人甲○
    ○之效力。
六、然觀卷附舉發通知單上所載之應到案日期係「97年7 月18日
    前」，舉發通知單卻是遲至97年7 月22日始生合法送達效力
    ，復查無其他證據足證異議人於應到案日期（97年7 月18日
    ）前，已合法收悉該舉發通知單，自難期異議人有遵期到案
    之可能，以致其喪失於收受該通知單後15日內自動依最低額
    繳納罰鍰，或向處罰機關陳述不服意見之機會，是原處分機
    關就此未予詳查，逕對異議人裁處最高額罰鍰，即非適法。
    綜上，本件違規事證已臻明確，異議人於上開時、地騎乘機
    車之行車速度超過規定之最高速限20公里以上，未滿40公里
    之違規事實，堪以認定，惟異議人因未及合法收受舉發通知
    單而喪失自行到案繳納最低額罰鍰之期限利益，此送達程序
    之瑕疵自不能歸責於異議人，異議理由雖未聲明及此，但原
    處分機關逕對異議人裁處新臺幣二千元罰鍰，允屬不當，應
    由本院將原處分撤銷，並依道路交通管理處罰條例第40條、
    第63條第1 項第1 款及違反道路交通管理事件統一裁罰基準
    表之規定，自為裁罰如主文第二項所示，以期適法。
據上論斷，應依道路交通管理處罰條例第87條第2 項，道路交通
案件處理辦法第20條前段，裁定如主文。
中    華    民    國    98    年    10    月    30    日
                        交通法庭  法  官  戴嘉清
以上正本證明與原本無異
如不服本裁定應於送達後5 日內向本院提出抗告狀
                                  書記官  廖貞音
中    華    民    國    98    年    10    月    30    日


司法院資訊處製作；財團法人民間司法改革基金會備份。
